臺灣嘉義地方法院交通事件裁定　　　　 96年度交聲字第177號
原處分機關　交通部公路總局嘉義區監理所
異　議　人　甲○○
上列異議人即受處分人因違反道路交通管理處罰條例案件，對於
交通部公路總局嘉義區監理所民國96年7月6日所為之裁決（嘉監
裁字第裁70-1AB550609、70-1AB561623、70-1AB575351、70-1AB
600200號裁決書），聲明異議，本院裁定如下：
    主    文
原處分均撤銷。
甲○○均不罰。
    理    由
一、原處分機關略以：異議人即受處分人（下稱異議人）甲○○
    所有之車號HXX-153號重型機車，於民國96年4月24日9時27
    分許在臺北市○○路○段，又於96年5月2日13時3分許、96
    年5月9日13時38分許、96年5月22日12時54分許分別在臺北
    市○○○路○段等地，經臺北市政府交通局臺北市停車管理
    處依序以北市交停字第1AB550609號通知單逕行舉發「在設
    有禁止停車標誌之處所停車」之違規，以北市交停字第1AB5
    61623號、第1AB575351號及第1AB600200號通知單逕行舉發
    「在劃有紅線路段停車」之違規，並指定應到案日期分別為
    96年5月26日、同年6月3日、6月10日及7月5日，異議人到案
    陳述應歸責人為外籍人士「Coffey‧Mike.G」，然經警局協
    助提供相關資料，認違規情事仍屬實，遂於96年7月6日，分
    別以嘉監裁字第裁70-1AB550609裁決書，裁處異議人違反道
    路交通管理處罰條例第56條第1項第4款所定「在設有禁止停
    車標誌之處所停車」之違規，處罰鍰新臺幣（下同）800元
    、又以嘉監裁字第裁70-1AB561623號、70-1AB575351號、70
    -1AB600200號裁處異議人違反同條例第56條第1項第1款之「
    在禁止臨時停車處所停車」違規，亦各處罰鍰800元、600元
    及600元，並無違誤等語。
二、本件聲明異議則以：於88年、89年間，南非籍友人「LiLy.
    Rautenbach」借用名義購買上開機車，後又賣予另一外籍人
    士「Coffey‧MiKe.G」，並非伊在使用，且已於94年4月11
    日依法辦理不過戶註銷牌照，並繳回行照，其後駕駛人駕駛
    該車之違規罰款不該由其繳納，聲請撤銷原處分等語。
三、按「本條例之處罰，受舉發違反道路交通管理事件之受處罰
    人，認為受舉發之違規行為應歸責他人者，應於舉發違反道
    路交通管理事件通知單應到案日期前，檢附相關證據及應歸
    責人相關證明文件，向處罰機關告知應歸責人，處罰機關應
    即另行通知應歸責人到案依法處理。逾期未依規定辦理者，
    仍依本條例各該違反條款規定處罰。」，道路交通管理處罰
    條例第85條第1項定有明文，再依同條例第7條之2及違反道
    路交通管理事件統一裁罰基準及處理細則第36條之規定，如
    係逕行舉發之情形，應按已查明之資料，由舉發機關送達被
    通知人即汽車（含機車）所有人，再由所有人依通知單之應
    到案日期前到案，並告知違規駕駛人之姓名等資料，處罰機
    關應另行通知違規駕駛人到案依法處理，逾應到案日期，處
    罰機關始得依法處罰該車輛所有人。另汽車（含機車）駕駛
    人在設有禁止停車標誌之處所停車或在設有禁止停車標誌、
    標線之處所停車者，處新臺幣600元以上1200元以下之罰鍰
    ，道路交通管理處罰條例第56條第1項第1款及第4款均有明
    定，既規定「汽車駕駛人」，可知處罰對象，係實際之駕駛
    人。又有關民眾車輛買賣交付完成，新車主拒不辦理過戶，
    原車主得檢具登報催告或存證信函，滿7天後持以向原車籍
    地之監理單位辦理拒不過戶註銷，此有交通部公路總局各區
    監理所（站）車輛管理窗口作業手冊（91年1月）附於本院
    卷可稽。即車輛動產所有權移轉以交付占有方式為之，不以
    向監理單位登記為要件，僅為監理單位管理之便，然若所有
    權人異動，而車輛已非在原所有人之實力支配下，新車輛所
    有人又拒不辦理過戶登記，則該車輛之違規罰單或相關車籍
    管理、稅捐等事宜，無疑將對原車輛所有人造成不利，始有
    上開辦理拒不過戶註銷之程序，該車輛若有交通違規等情形
    ，亦得據以表明應歸責人，即得藉此保障己身權益。
四、經查：本件異議人所有車牌號碼HXX-153號重型機車於前揭
    時、地，有上開違規情事，經臺北市政府交通局臺北市停車
    管理處依法逕行舉發，有前揭舉發通知單、違規查詢報表在
    卷可稽。惟車牌號碼HXX-153號重型機車業經異議人於94年4
    月11日辦理拒不過戶註銷登記在案，此亦有機車車輛異動登
    記書、機車車籍查詢在卷可稽，異議人於96年6月7日到案陳
    述意見，陳明原所有車輛在上揭違規行為前已經出售予他人
    ，應歸責人為外籍人士「Coffey‧Mike.G」，並已完成拒不
    過戶登記註銷，惟原處分機關仍以其未能提出該人實際資料
    致無法逕依道路交通管理處罰條例第85條之轉歸責於行為人
    為由，將本件違規行為歸責於異議人而分別裁罰等情，有裁
    決書、交通部公路總局嘉義區監理所檢送之處理聲明異議案
    件卷宗等存卷可按。衡諸常情，車輛所有人若仍有使用車輛
    之需要，應無由將使用中之車輛註銷，徒增使用之困擾，即
    異議人所陳明上開機車係南非籍友人「LiLy.Rautenbach」
    借用名義購買後又賣予另一外籍人士「Coffey‧Mike.G」，
    並非伊在使用，卻一直不辦理過戶登記，遂於94年4月11日
    ，始依法辦理拒不過戶註銷登記，並繳回行照一節，應非子
    虛。又本件發生違規事件時間分別於96年4月24日、同年5月
    2日、9日及22日，均在異議人辦理拒不過戶註銷牌照登記之
    後，上揭車輛既非在異議人實力支配之下，實際上已非其所
    能掌控，即非前揭違規事件中該車輛之實際駕駛人，應無疑
    義。況依首揭規定，異議人既已依規定辦理拒不過戶註銷牌
    照登記在先，處分機關自不能僅因異議人無法提出本件應歸
    責人確實之年籍、住址等資料而認其有可歸責之情，本件復
    查無其他事證足資證明異議人即為車輛之實際駕駛人，其非
    應受歸責之對象，堪予認定。
五、綜上所述，異議人既非前揭車輛之實際駕駛人，自不應受處
    罰，原處分機關未察，以異議人有前述違規行為之歸責事由
    據以裁罰，容有未洽。本件異議為有理由，原處分機關於96
    年7月6日所為之嘉監裁字第裁70-1AB550609、70-1AB561623
    、70-1AB575351、70-1AB600200號裁決，均應予撤銷，另諭
    知異議人均不罰。
據上論斷，應依道路交通管理處罰條例第87條第2項，道路交通
案件處理辦法第20條之規定，裁定如主文。
中　　華　　民　　國　　96　　年　　11　　月　　12　　日
                      交通法庭  法  官  林青怡
上列正本證明與原本無異。
如不服本裁定，應於裁定送達後5日內向本院提出抗告狀（應附
繕本）。
中　　華　　民　　國　　96　　年　　11　　月　　12　　日
                                書記官  李佳惠
